臺灣高等法院刑事判決　　　　　　　　　　　　　九十一年度上訴字第一二號
　　上訴人即
　　自　訴　人　甲○○
　　被　　　告　台北縣政府
　　法定代理人　乙○○
右上訴人因被告偽造文書案件，不服臺灣板橋地方法院九十一年度自字第二號，中華
民國九十一年一月四日第一審判決，提起上訴，本院判決如左：
    主  文
上訴駁回。
    理  由
一、本案經本院審理結果，認第一審判決以本件自訴人起訴之程序顯屬違背規定，而
    諭知自訴不受理，核無不當，應予維持，並引用第一審判決書記載之證據及理由
    （如附件原審判決書）。
二、自訴人上訴意旨略以：伊之本意為法定代理人之乙○○本人亦涉有偽造文書罪嫌
    ，原審未對於自然人乙○○本人為實體審理，顯然與法不合云云。
三、按起訴之程序違背規定者，應諭知不受理之判決，刑事訴訟法第三百零三條第一
    款定有明文，而上開規定於自訴程序準用之，同法第三百四十三條亦有規定。又
    以非自然人為被告而起訴，除有特別規定得為犯罪主體者外，不得為之，若對之
    自訴其程序即屬違背規定。本件上訴人在原審之自訴狀依其形式觀之係自訴被告
    台北縣政府涉有偽造文書罪嫌，查台北縣政府非屬自然人，法亦無明文得為犯罪
    主體，則本件起訴之程序顯屬違背規定。
四、原判決以自訴人自訴被告台北縣政府法人涉有偽造文書罪嫌，認起訴之程序顯屬
    違背規定，而為自訴不受理之諭知，並無不合，自訴人上訴意旨仍執前詞指摘原
    判決不當，為無理由，應予駁回。並不經言詞辯論，
據上論斷，應依刑事訴訟法第三百七十三條、第三百六十八條、第三百七十二條，判
決如主文。
中      華      民      國    九十一    年      四      月    二十二    日
                                臺灣高等法院刑事第廿四庭
                                    審判長法  官  陳  貽  男
                                          法  官  陳  憲  裕
                                          法  官  王  炳  梁
右正本證明與原本無異。
如不服本判決應於收受送達後十日內向本院提出上訴書狀，其未敘述上訴之理由者並
得於提起上訴後十日內向本院補提理由書（均須按他造當事人之人數附繕本）。
                                          書記官  潘  大  鵬
中      華      民      國    九十一    年      四      月    二十四    日
附件：
臺灣板橋地方法院刑事判決                              九十一年度自字第二號
    自  訴  人  甲○○        住臺北縣樹林市○○路○段三六○之一號二樓
    被      告  台北縣政府    設臺北縣板橋市○○路二十三號
    法定代理人  乙○○        住同右
右列被告因偽造文書案件，經自訴人提起自訴，本院判決如左：
    主  文
本件自訴不受理。
    理  由
一、自訴意旨如附件自訴狀所載。
二、按法人為刑事被告，除有明文規定外，在實體上不認其有犯罪能力，在程序上不
    認其有當事人能力，故以法人為被告而起訴，即屬違背規定，應為不受理之判決
    ，最高法院五十四年臺上字第一八九四號著有判例。
三、本件被告台北縣政府為公法人，並非自然人，而自訴人所訴被告偽造文書之犯罪
    行為，法律上又無對於法人處罰之特別規定，在程序法上自亦無當事人能力，自
    訴人對之提起自訴，即有未合，依上開說明，爰不經言詞辯論，逕為不受理之判
    決。
據上論斷，應依刑事訴訟法第三百四十三條、第三百零三條第一款、第三百零七條判
決如主文。
中      華      民      國      九十一      年      一      月    四    日
                                      臺灣板橋地方法院刑事第  庭
                                          法  官  林玫君
如不服本判決應於送達後十日內向本院提出上訴狀
